【裁判字號】    90,台上,1534
【裁判日期】    900315
【裁判案由】    業務過失致人於死
【裁判全文】
最高法院刑事判決                                九十年度台上字第一五三四號
    上  訴  人  甲○○
右上訴人因業務過失致人於死案件，不服台灣高等法院中華民國八十八年一月二十八
日第二審判決（八十七年度交上訴字第一六○號，起訴案號：台灣板橋地方法院檢察
署八十六年度偵字第三○八八號），提起上訴，本院判決如左：
    主  文
原判決撤銷，發回台灣高等法院。
    理  由
本件原判決援引第一審判決認定上訴人甲○○係台北縣土城市○○街三十九號金國際
水塔股份有限公司送貨司機，係以從事駕駛為業務之人，於民國八十五年十月十四日
上午十時二十分許，駕駛車號ＨＷ－三九二○號自用小貨車搭載副手葉連春，沿台北
縣中和市○○路，由新店往中和方向行駛，欲至中和市○○路八十四號新亞水塔公司
遞送水塔蓋，行至景平路七十八號前，先暫停讓葉連春下車將水塔蓋送至新亞水塔公
司，並繼續往前慢行以尋找停車位置，當行至八十四號新亞水塔公司前臨時停車時，
本應注意汽車臨時停車時，應依車輛順行方向緊靠道路右側，且應注意勿妨礙他車通
行，而依當時情形，又無不能注意之情事，竟疏於注意，將該自用小貨車臨時停於新
亞水塔公司前外側車道上，適有由被害人高玉梅所騎乘之車號ＱＥＳ－九三六號輕機
車自同向後方駛來，亦疏未注意騎乘機車應注意車前狀況，並隨時採取必要之安全措
施，致煞避不及撞擊上訴人所駕自用小貨車車斗後方蓋板，高玉梅當場人車倒地，受
有喉部複雜性創傷、右側氣胸等傷害，及產生腦死現象，經送三軍總醫院急救，延至
同年十二月十日晚間七時四十分許，仍因中樞神經衰竭、缺氧性腦病變、喉鈍傷、氣
胸不治死亡。上訴人於肇事後，在有偵查犯罪職權之機關尚不知何人為肇事者前，即
主動向台北縣警察局中和分局秀山派出所員警坦承肇事接受偵訊自首等情。因而維持
第一審論處上訴人以從事業務之人，因業務上之過失致人於死罪刑之判決，駁回上訴
人及檢察官在第二審之上訴，固非無見。
惟查：有罪之判決書，對被告有利之證據不採納者，應說明其理由，為刑事訴訟法第
三百十條第二款所明定。故有罪判決書對於被告有利之證據，如不加採納，必須說明
其不予採納之理由，否則即難謂無判決不備理由之違誤。本件上訴人於警局訊問時即
供稱：「我是在土城市金國際水塔公司任送貨員職位，隨車有一副駕駛葉連春，當日
要送貨至中和市○○路新亞水塔公司處，於十時二十分到達該地點時，發現在七十八
號處有一停車位，我便將車停放該處，請葉員先將兩個水塔蓋送至八十四號處，便將
車子慢速行駛欲往前等候葉員送貨出來好接載，便聽到後面有撞擊聲，我趕緊將車停
止，下車查看，發現有乙女子騎乘機車倒在我車後方……。」、「（你與高女發生車
禍時，車輛是在行進狀態或停止狀態﹖）是在行駛狀態。」等語（見偵卷第六頁反面
），嗣其於檢察官偵查及一審、原審審理中，亦一再供承本件車禍發生當時其所駕自
用小貨車係在慢速行駛中（見偵卷第二十頁反面、三十四頁反面；一審卷第四十九頁
反面、一○二頁；原審卷第二十八頁反面），核與證人葉連春於警局偵訊時所證稱：
「……自小貨車到該地點時，因在中和市○○路七十八號前正好有空停車位，汪員便
讓我先下車，叫我先拿兩個水塔蓋至八十四號處……。」、「（汪員……與高女發生
車禍時，汪員車輛是在靜止狀態下，或是行進狀態﹖……）應是行進狀態中……。」
等語（見偵卷第九頁反面），互相符合；另卷附台北縣警察局道路交通事故調查報告
表(一)雖在第欄「肇事原因」第十八項之第一當事人部分打「ˇ」，認上訴人有「停
車或暫停時，未注意其他車（人）安全」之駕駛疏失（見偵卷第十二頁反面），但證
人即製作該調查報告表之警員管源新於一審調查亦已坦認稱：伊係依現場狀況及經驗
，故在上開調查報告表「肇事原因」欄勾車輛係停止狀態，其實當場狀態，伊沒看到
，只能用推測的等語（見一審卷第六十三頁反面、六十四頁）；再上訴人於原審審理
中固自承：伊是在七十八號前停車讓葉連春下車，再慢慢往前開，車禍是發生在八十
四號前，新亞水塔公司是在八十六號，自七十八號停車至葉連春自水塔公司出來，共
費時兩分鐘等語（見原審卷第三十頁正、反面），但上訴人於一審調查時已供稱：「
（發生車禍時，與你和葉連春二人離開時有多久﹖）大約半分鐘。」、「（葉連春他
離開多久知道你發生車禍﹖）大約一分鐘。」等語（見一審卷第十六頁反面），核與
證人葉連春於警訊時所證稱：「我拿進去後不到一分鐘，便看到汪員衝進八十四號處
說車子被人從後面撞到……。」等語（見偵卷第九頁反面），亦相合。果前開上訴
人、葉連春、管源新所述無訛，上訴人於原審所指其在七十八號前停車至葉連春自水
塔公司出來費時之二分鐘，似非即是上訴人在七十八號前停車至其發生車禍所需之時
間，而本件車禍發生當時上訴人所駕自小貨車是否係臨時停車，亦非無再予詳究之餘
地。原判決未詳予調查亦未說明證人葉連春、管源新上開有利於上訴人之證詞不予採
納之理由，遽以依卷附之道路交通事故調查報告表所示，自七十八號至八十四號之距
離為一九‧七米，如上訴人之車輛係慢速行駛，以如此短之距離，根本無須數十秒即
已駛至，且上訴人未將車輛熄火而暫停在八十四號前之快車道上等待葉連春出來亦屬
合理為由，認定上訴人於車禍發生當時確係應注意能注意，竟疏未注意，將所駕自用
小貨車臨時停於新亞水塔公司前外側車道上，自嫌理由不備。上訴意旨指摘原判決不
當，非全無理由，應認原判決有撤銷發回更審之原因。
據上論結，應依刑事訴訟法第三百九十七條、第四百零一條，判決如主文。
中      華      民      國     九十     年      三      月     十五     日
                              最高法院刑事第十一庭
                                  審判長法官  陳  炳  煌
                                        法官  陳  正  庸
                                        法官  楊  商  江
                                        法官  陳  世  雄
                                        法官  吳  信  銘
      右正本證明與原本無異
                                              書  記  官
中      華      民      國     九十     年      三      月    二十一    日


司法院資訊處製作；財團法人民間司法改革基金會備份。
